臺灣屏東地方法院刑事判決　　　　　　　95年度訴字第1121號
公　訴　人　臺灣屏東地方法院檢察署檢察官
被　　　告　甲○○
上列被告因違反毒品危害防制條例案件，經檢察官提起公訴（95
年度毒偵字第1886號），被告於準備程序中就被訴事實為有罪之
陳述，本院合議庭裁定改依簡式審判程序審理，判決如下：
    主  文
甲○○施用第一級毒品，處有期徒刑壹年貳月。扣案含有海洛因
成分之注射針筒貳支，均沒收銷燬之。
　　事　實
一、甲○○前於民國94年間因施用毒品案件，經本院以94年度毒
    聲字第280 號裁定送觀察、勒戒後，認有繼續施用毒品傾向
    ，再經本院以94年度毒聲字第375 號裁定送戒治處所施以強
    制戒治，於95年2 月17日因執行期滿6 月以上，無繼續強制
    戒治之必要而釋放，由臺灣屏東地方法院檢察署檢察官以95
    年度戒毒偵字第12號為不起訴處分確定。詎其猶不知悔改，
    仍未戒除毒癮，於強制戒治執行完畢釋放後，5 年內復基於
    施用第一級毒品海洛因之犯意，自95年6 月間某日起至95年
    11月18日止，以3 天施用1 次之頻率，將海洛因加礦泉水稀
    釋後以注射針筒注射之方式，在其位於屏東縣東港鎮鎮○路
    59之1 號住處，反覆施用海洛因多次。嗣於95年11月9 日10
    時40分許，為警持搜索票至其上開住處搜索查獲，並扣得含
    有海洛因成分之注射針筒2 支；復於95年11月20日10時25分
    許，為警在上開住處徵得其同意而採尿送驗後呈嗎啡之陽性
    反應，始知上情。
二、案經屏東縣警察局東港分局報請臺灣屏東地方法院檢察署檢
    察官偵查起訴。
    理　由
一、本件被告甲○○所犯係死刑、無期徒刑、最輕本刑為3 年以
    上有期徒刑以外之罪，其於本院準備程序中就被訴事實為有
    罪之陳述，經法官告知被告簡式審判程序之旨，並聽取公訴
    人、被告之意見後，由本院合議庭依刑事訴訟法第273 條之
    1 第1 項規定，裁定由受命法官獨任進行簡式審判程序，先
    予敘明。
二、上開事實，業據被告甲○○坦承不諱，且被告為警查獲時採
    尿送驗結果，均呈嗎啡（即海洛因水解後之反應）之陽性反
    應，有臺灣檢驗科技股份有限公司95年11月23日KH2006B000
    0000號、95年9 月21日KH2006B0000000號濫用藥物尿液檢驗
    報告各1 紙在卷可證。又扣案之注射針筒2 支，經送高雄醫
    學大學附設中和紀念醫院檢驗結果，均有海洛因之陽性反應
    ，顯然均沾附有第一級毒品海洛因成分之事實，有該院96年
    1 月4 日檢驗報告2 紙在卷可佐。上述鑑驗結果，均係檢驗
    機關本於專業知識及以精密儀器或科學檢驗方法所得之結論
    ，自可憑信，足見被告自白與事實相符，堪以採信。又被告
    前於94年間因施用毒品案件，經本院以94年度毒聲字第280
    號裁定送觀察、勒戒後，認有繼續施用毒品傾向，再經本院
    以94年度毒聲字第375 號裁定送戒治處所施以強制戒治，於
    95年2 月17日因執行期滿6 月以上，無繼續強制戒治之必要
    而釋放，由臺灣屏東地方法院檢察署檢察官以95年度戒毒偵
    字第12號為不起訴處分確定，有臺灣屏東地方法院檢察署刑
    案資料查註紀錄表、全國施用毒品案件紀錄表及臺灣高等法
    院被告全國前案紀錄表各1 份在卷可參。從而，本件事證明
    確，被告犯行洵堪認定。
三、查海洛因屬毒品危害防制條例第2 條第2 項第1 款所稱之第
    一級毒品，不得持有、施用，被告竟持以施用，核其所為，
　　係犯同條例第10條第1 項之施用第一級毒品罪。其施用前持
 　 有海洛因之低度行為，應為施用之高度行為所吸收，不另論
    罪。被告雖有多次施用第一級毒品海洛因之犯行，惟按刑事
    法若干犯罪行為態樣，本質上原具有反覆、延續實行之特徵
    ，立法時予以特別歸類，定為犯罪構成要件之行為要素，則
    行為人基於概括之犯意，在密切接近之一定時、地持續實行
    之複次行為，倘依社會通念，客觀上認為符合一個反覆、延
    續性之行為觀念者，於刑法評價上，即應僅成立一罪，學理
    上所稱「集合犯」之職業性、營業性或收集性等具有重複特
    質之犯罪均屬之（最高法院95年度台上字第1079號判決參照
    ）。又依毒品危害防防制條例第2 條第1 項所規定之「毒品
    」的定義，可知毒品因有高度之成癮性及濫用性，即一方面
    因「耐藥性」的影響，導致行為人必須逐漸增加施用劑量，
    方能達成主觀之相同效果；他方面則因「生理依賴性」及「
    心理依賴性」的影響，導致行為人對毒品產生強烈渴求，終
    至不能根絕。職此，立法實務固以戒斷行為人之毒癮（包括
    身癮及心癮）為其首要；惟倘行為人曾經刑事處遇方式助其
    戒斷毒癮，猶再犯施用毒品，足見原所據以實施之治療程序
    ，顯然不能收其實效，是乃明定應依法追訴處罰。據此可知
    ，施用毒品之行為本身，顯然具有反覆性及延續性之特徵；
    準此，「施用」即屬此類犯罪之常態，倘認「施用」為數罪
    評價，恐與刑罰之過度評價禁止原則相悖。基此，於刑法評
    價上，「施用」毒品應僅成立「集合犯」之實質一罪。公訴
    事實僅論及被告自95年6 月間某日起至95年11月8 日止，施
    用第一級毒品海洛因多次之犯行，惟被告其餘施用第一級毒
    品海洛因之行為，與已起訴之犯罪事實，具有集合犯之實質
    上一罪關係，已如前述，為起訴效力所及，本院自應併予審
    理（至被告其餘施用第一級毒品海洛因之犯行，雖據同署檢
    察官以95年度毒偵字第2090號追加起訴在案，然該部分犯行
    為本件起訴效力所及，已如前述，是檢察官就該部分犯行於
    本院重行起訴，應由本院另行諭知不受理判決）。爰審酌被
    告素行非佳，經觀察、勒戒及強制戒治後，仍未能戒除毒癮
    ，顯見其無戒毒悔改之意，惟念其施用毒品乃自戕行為，及
    其施用毒品之期間、次數、犯罪後坦認犯行，態度尚稱良好
    等一切情狀，量處如主文所示之刑。扣案含有海洛因成分之
    注射針筒2 支，因與第一級毒品海洛因無法析離，應依毒品
    危害防制條例第18條第1 項前段規定，均沒收銷燬之。
據上論斷，應依刑事訴訟法第273 條之1 第1 項、第299 條第 1
項前段，毒品危害防制條例第10條第1 項、第18條第1 項前段，
判決如主文。
本案經檢察官鍾仁松到庭執行職務。
中　　華　　民　　國　　96　　年　　1 　　月　　31　　日
                  刑事第二庭  法  官   蘇碧珠
上正本證明與原本無異。
如不服本判決應於收受本判決送達後10日內向本院提出上訴書狀
，其未敘述上訴理由者，並得於提起上訴後10日內向本院補提理
由書狀（均須按他造當事人之人數附繕本）「切勿逕送上級法院
」
中　　華　　民　　國　　96　　年　　1 　　月　　31　　日
                              書記官   賀燕花
附錄本案論罪科刑法條全文
毒品危害防制條例第10條第1項：
施用第一級毒品者，處6月以上5年以下有期徒刑。
